【裁判字號】    90,台非,226
【裁判日期】    900712
【裁判案由】    傷害
【裁判全文】
最高法院刑事判決                                  九十年度台非字第二二六號
    上訴人  最高法院檢察署檢察總長
    被  告  甲○○
右上訴人因被告傷害案件，對於台灣宜蘭地方法院中華民國八十八年十一月十一日（
非常上訴書誤為八十八年十二月四日）第一審確定判決（八十八年度訴字第三四八號
，起訴案號：台灣宜蘭地方法院檢察署八十八年度偵字第一五三二號），認為部分違
法，提起非常上訴，本院判決如左：
    主  文
原判決關於違背法令部分撤銷。
    理  由
非常上訴理由稱：「按判決不適用法則或適用不當者，為違背法令；又除刑事訴訟法
有特別規定外，已受請求之事項未予判決，或未受請求之事項予以判決者，其判決當
然為違背法令，刑事訴訟法第三百七十八條、第三百七十九條第十二款分別定有明文
。且告訴乃論之罪，行為有連續或繼續之狀態者，其六個月之告訴期間，應自得為告
訴之人，知悉犯人最後一次行為或行為終了時起算。故在連續犯由最初之行為知悉犯
人之時起，雖已逾六個月，而自知悉其最後之行為時起，尚未逾六個月者，仍得行使
告訴權。又所謂知悉，係指確知犯人之最後一次行為而言（最高法院八十七年台上字
第二五八五號判決參照）。本件被告甲○○涉嫌於民國八十八年七月十三日晚上八時
十五分許，在冬山鄉○○○○○路口，傷害李水根身體部分，檢察官以裁判上一罪關
係，併於八十八年度偵字第一五三二號案件，移送原審法院審理，原審竟未予以判決
，顯有已受請求之事項未予判決之違法。又被告四次毆打李素珍部分，檢察官以連續
犯之裁判上一罪起訴，原審法院亦認係連續犯，惟其告訴期間之起算竟分別起算，未
自知悉其最後之行為時起算，因認前三次之行為已逾告訴期間，揆諸首揭法條規定及
判例，顯有適用法則不當之違法。案經確定，爰依刑事訴訟法第四百四十一條、第四
百四十三條提起非常上訴，以資糾正」等語。
本院按判決不適用法則或適用不當者，為違背法令，刑事訴訟法第三百七十八條定有
明文。又告訴乃論之罪，行為有連續或繼續之狀態者，其六個月之告訴期間，應自得
為告訴之人，知悉犯人最後一次行為或行為終了時起算。故在連續犯由最初之行為知
悉犯人之時起，雖已逾六個月，而自知悉其最後之行為時起，尚未逾六個月者，仍得
行使告訴權。本件被告甲○○涉嫌於八十六年九月十五日、同年十一月二十日、八十
七年七月一日及八十八年三月二十六日，先後四次傷害李素珍之身體，經李素珍於八
十八年四月十四日提出告訴。案經台灣宜蘭地方法院檢察署檢察官以被告先後四次傷
害之犯行，係基於概括犯意為之，認其涉有刑法第二百七十七條第一項傷害罪嫌，提
起公訴。查李素珍既於知悉被告最後一次傷害行為之時起，未逾六個月之告訴期間內
提出告訴，則起訴書所指被告其餘連續三次傷害之犯行，亦屬已有合法之告訴，其追
訴條件並無欠缺。乃原判決就被告於八十八年三月二十六日傷害部分，予以論罪科刑
，但對於有裁判上一罪關係之其餘三次傷害部分，割裂計算其告訴期間之始點，而未
為實體上之審理，遽以該三次犯行已逾六個月之告訴期間，於理由內說明不另為不受
理判決之諭知，顯有判決適用法則不當之違背法令。案經確定，非常上訴意旨執以指
摘，洵有理由，因原判決尚非不利於被告，應由本院將原判決關於該違背法令部分撤
銷，以資糾正。再，刑事審判採彈劾（訴訟）主義，案件須經起訴、上訴等訴訟上之
請求，法院始有審判之職權。所謂訴訟上之請求，應依刑事訴訟法規定之程式為之，
如僅以行政公文函請併辦，即不得認為有訴之存在。檢察官就被告涉嫌傷害李水根之
身體部分（八十八年度偵字第二九六五號），未依法定程式提起公訴，僅以「簽請併
辦」之方式為之（見原審卷第一頁），自非訴訟上之請求，並無訴訟繫屬關係存在。
原審法院對於該部分是否成立犯罪，未予調查審理而未說明無從併辦之意旨，雖有疏
略，但與已受請求之事項未予判決之違法情形，不相適合。非常上訴意旨指摘原判決
此部分違法，尚有誤會，併予明。
據上論結，應依刑事訴訟法第四百四十七條第一項第一款前段，判決如主文。
中      華      民      國     九十     年      七      月     十二     日
                              最高法院刑事第五庭
                                  審判長法官  紀  俊  乾
                                        法官  黃  正  興
                                        法官  劉  介  民
                                        法官  陳  東  誥
                                        法官  張  春  福
      右正本證明與原本無異
                                              書  記  官
中      華      民      國     九十     年      七      月     十六     日


司法院資訊處製作；財團法人民間司法改革基金會備份。
